【裁判字號】    92,上訴,329
【裁判日期】    920402
【裁判案由】    偽造文書等
【裁判全文】
台灣高等法院台中分院刑事判決                    九十二年度上訴字第三二九號
    上  訴  人  臺灣彰化地方法院檢察署檢察官
    被      告  庚○○
右上訴人因被告偽造文書案件，不服臺灣彰化地方法院九十一年度訴字第一一九０號
中華民國九十二年一月三日第一審判決（起訴案號：臺灣彰化地方法院檢察署九十一
年度偵字第四十四號），提起上訴，本院判決如左：
      主  文
原判決撤銷。
庚○○連續行使偽造之私文書，處有期徒刑捌月，緩刑肆年。緩刑期內付保護管束。
      事  實
一、庚○○因周轉困難，遂以自己為會首，招募期間自民國八十九年七月十日起至九
    十一年七月十日（起訴書誤載為九十一年一月十日）、每期會款新台幣（下同）
    二萬元，含會首共計二十五人之互助會，明知未得會員陳坤佑、陳瑩招、黃錦木
    、張正良之同意，竟意圖為自己不法之所有，基於概括之犯意，分別於八十九年
    八月十日、九十年二月十日、九十年七月十日、九十年九月十日，在彰化縣彰化
    市○○路四八五巷二０六號之住處，依序在該四人之競標單上偽填競標金額三千
    二百元、三千二百元、二千三百元、二千五百元及日期後，持上開競標單參與競
    標，並分次標得互助會金，致生損害於陳坤佑等四人及其他活會會員。嗣前揭互
    助會於九十年九月十九日因故停標，會員乙○○等人多方查訪，始知上情。
二、案經乙○○、丁○○、戊○○、丙○○及己○○訴請台灣彰化地方法院檢察署檢
    察官偵查起訴。
      理  由
一、訊據被告庚○○坦承於右揭時、地冒用活會會員陳坤佑、陳瑩招、黃錦木、張正
    良之名義，先以活會會員陳坤佑、陳瑩招、黃錦木、張正良之名義抽取號碼籤後
    ，再於標單上書寫願出之利息、日期後，參加競標而得標等情，核與告訴人乙○○、丁○○、戊○○、丙○○、己○○等人指訴及證人陳文在證述情節相符，並
    有會員名冊影本附卷可查。按我國民間互助會在競標時，習慣上均係由參與會員
    在標單上簽寫標金，提出競標，而由標金利息最高者得標，標單雖僅記載標金數
    額，而未記載投標人之姓名，然在場之會員既能辨識該標單係何人之標會單，而
    不致混淆，則該標單乃依互助會習慣，足為表示一定用意之證明，自屬刑法第二
    百二十條第一項之準私文書（最高法院八十六年度台上字第二九０八號判決參照
    ），本件依被告前開自白，因競標前來抽取競標者之號碼，因號碼籤已特定競
    標者之身分，故競標單上即無書寫陳坤佑等人姓名之必要，被告於已特定投標者
    之競標單上填載競標金額及日期，依民間互助會之習慣或特約，即足以表示被告
    係以陳坤佑等人名義投標，自足以生損害於陳坤佑等人其他活會會員。本案事證
    明確，被告犯行堪以認定。
二、核被告前開先後冒用陳坤佑等四人名義偽填標單競標係犯刑法第二百十六條、第
    二百十條、第二百二十條第一項之行使偽造私文書罪。且其以此冒標方式使活會
    會員陷於錯誤而交付會款，另犯同法第三百三十九條第一項之詐欺取財罪。其偽
    造標單之低度行為為行使之高度行為所吸收，均不另論罪。被告前後四次冒標會
    款分別同時使多數活會會員陷於錯誤而交付會款，係以一行為同時觸犯數詐欺罪
    名，為想像競合犯，其先後四次行使偽造私文書、詐欺之各別犯罪，時間相近、
    手段相同，所犯分屬同一罪名，顯係各基於概括犯意所為，均應依連續犯論以一
    罪，並加重其刑。所犯上開兩罪有方法結果關係，應依連續犯從重論以行使偽造
    私文書罪。其中詐欺罪部分雖未經起訴，惟此與起訴之偽造文書部分因具牽連犯
    裁判上一罪，本院對之自得併予審究。
三、原審不察，徒以被告僅在標單上填寫金額，而未書寫標會者之姓名或其代號，自
    無從加以辨別或表示係某一會員參與標會，不具備文書之形式，遽予無罪之諭知
    ，自有未洽，檢察官上訴意旨，指摘原判決不當，非無理由，自應予撤銷改判，
    爰審酌被告犯罪之動機、目的、手段、生活狀況、智識程度、犯罪所生之損害及
    犯罪後分別與告訴人在彰化市調解委員會達成調解等一切情狀，量處如主文第二
    項所示之刑。
四、緩刑之宣告及對本案確定後刑罰執行方法之具體建議：
  (一)查被告前未曾受有期徒刑以上刑之宣告，有台灣彰化地方法院檢察署刑案資料查
    註紀錄表附於偵查卷可稽，被告犯後坦承犯行，且分別與告訴人等達成調解，有
    調解書影本附卷可考，經此教訓，當知所警惕，應無再犯之虞，本院認對被告所
    宣告之刑，以暫不執行為適當，爰併宣告緩刑四年。
  (二)本院另審酌：I依調解書之記載，被告因積欠告訴人之款項二十五萬元、三十萬
    元不等（告訴人己○○部分二百七十萬元，應係包括其他欠款），每月約定清償
    三千元或五千元，依此計算，清償完畢期間勢必長達五年以上，而被告自八十九
    年八月間即開始本件犯行，清償欠款之時間卻自九十二年一月份開始。II依被告
    提出之匯款紀錄，清償並未足額（如告訴人戊○○部分約定每月清償五千元，卻
    僅清償三千元，其餘告訴人約定三千元，有清償二千九百元者）等情，為擔保被
    告能依其承諾清償欠款，並諭知於緩刑期內付保護管束，由專人監督其承諾之履
    行，以杜被告僥倖之念。
  (三)為確保被告上開承諾能繼續有效執行及保護告訴人等之權利，執行檢察官或執行
    保護管束者，應依保安處分執行法相關規定，將本案調解內容之履行定為被告遵
    守之事項，並以其違反該項命令，認其情節重大，做為聲請撤銷緩刑，以執行宣
    告刑之依據。告訴人等亦得據上開理由，聲請執行機關督促被告切實履行，併予
    敘明。
五、據上論結，應依刑事訴訟法第三百六十九條第一項前段、第三百六十四條、第二
    百九十九條第一項前段，刑法第五十六條、第二百十六條、第二百十條、第二百
    二十條第一項、第三百三十九條第一項、第五十五條、第七十四條第一款、第九
    十三條第一項，罰金罰鍰提高標準條例第一條前段，判決如主文。
本案經檢察官甲○○到庭執行職務。
中      華      民    國    九十二     年    四      月    二      日
                                   臺灣高等法院臺中分院刑事第四庭
                                         審判長法  官  洪  耀  宗
                                               法  官  江  德  千
                                               法  官  劉  登  俊
右正本證明與原本無異。
如不服本判決應於收受送達後十日內向本院提出上訴書狀，其未敘述上訴之理由者並
得於提起上訴後十日內向本院補提理由書（均須按他造當事人之人數附繕本）。
                                               書記官  鄧  智  惠
中      華      民      國    九十二     年      四       月     三     日
                                                                        Ｆ


司法院資訊處製作；財團法人民間司法改革基金會備份。
